臺灣新竹地方法院民事裁定　九十一年度聲繼字第五號
　　聲　請　人　甲○○
　　　　　　　　乙○○
　　代　理　人　丁○○
右聲請人聲請就被繼承人丙○○之遺產准予繼承事件，本院裁定如左：
    主  文
聲請駁回。
聲請費用由聲請人負擔。
    理  由
一、聲請人聲請意旨略以：緣聲請人係居住於台灣地區人民丙○○之兄、妹，因丙○○於民國八十八年九月六日死亡，而因丙○○未婚，無子嗣，其父母及弟弟侯占
    法已死亡，聲請人二人為其之合法繼承人，爰檢附除戶戶籍謄本、繼承系統表、
    委託書、大陸地區安徽省公證處出具之公證書影本及經財團法人海峽交流基金會
    驗證之證明影本多件，為聲明繼承之表示，請求准予備查等語。
二、按「在大陸地區製作之文書，經行政院設立或指定之機構或委託之民間團體驗證
    者，推定為真正」；「依本條例第七條規定推定為真正之文書，其實質上證據力
    ，由法院或主管機關認定。文書內容與待證事實有關，且屬可信者，有實質上證
    據力。推定為真正之文書，有反證事實證明其為不實者，不適用推定。」臺灣地
    區與大陸地區人民關係條例第七條、同條例施行細則第八條分別定有明文。是上
    開臺灣地區與大陸地區人民關係條例第七條規定之立法意旨，係以在大陸地區製
    作之文書是否真正，查證不易，故明定經行政院設立或指定之機構或委託之民間
    團體驗證者，推定為真正。惟此所謂「驗證」，僅就文書「形式上之真正」予以
    認定，例如查證文書上之簽名、蓋章是否屬實。至於該文書之實質內容是否真正
    ，亦即文書之實質上證據力，仍應由法院審酌認定。
三、經查：依聲請人所提出經財團法人海峽交流基金會認證之大陸地區安徽省公證處
    出具之親屬關係公證書，係記載被繼承人丙○○之父為侯海，一八九九年三月六
    日生，於一九六０年四月十七日死亡，母親侯姚氏，一八九八年八月八日出生，
    於一九六七年十月四日死亡，惟依本院向台北師管區司令部新竹團管區司令部函
    調取得之被繼承人丙○○於來台軍中服役期間，軍方所填寫製作之「兵籍表」影
    本，其中所填載之資料，丙○○之父侯海係為民前十三年八月一日生（即一八九
    八年八月一日生），其母姚氏係民前九年一月十六日生（即一九零二年一月十六
    日生），有該份兵籍表影本在卷可憑，而經核二份資料中，其中有關丙○○父母
    之出生年份，以及父母中係何人較長者已有不符。而因「兵籍表調製及填寫說明
    」之行政規則第九點規定：「本表內所載事項，如有異動或更改，在入伍前按徵
    兵規則規定辦理，屬預備役者，按後備軍人管理規則規定辦理，屬現役者，按兵
    籍資料管理手冊與本規則規定辦理」，及第十二點第八小點就家屬欄之填寫係規
    定：「應填祖父母、父母、兄弟、姊妹、妻、子、女等，除父母不論存歿，均須
    填寫外，其餘親屬如已死亡或出嫁者，可免填」，且該份兵籍表係於丙○○服役
    之四十幾年間由軍方單位填製，並於五十三年八月二十五日由空總部完成校補之
    情，有該兵籍表之記載可參，是該份兵籍表既屬公文書，其內相關資料之記載，
    依民事訴訟法第三百五十五條第一項之規定，本應推定為真正。且因該兵籍表之
    記載係透由丙○○服役當時之陳述，經過相當嚴謹之程序而填製，其內容自具有
    相當之正確與真實性。故上開聲請人所提呈之親屬關係公證書上所列被繼承人丙○○之父、母之資料，是否與事實相符，已有可疑。再者，依前述軍方所頒行之
    兵籍表調製及填寫說明之行政規則，其中第十二點第八小點業已規定兵籍表中有
    關家屬欄之填寫，除姊妹已出嫁者外，亦應一併填寫兄弟姊妹之部分，然查，本
    件上開兵籍表上並無丙○○之兄弟姐妹即本件聲請人之登載，而親屬關係公證書
    卻有該部分之記載，且依被繼承人丙○○之除戶戶籍謄本資料（為公文書）所示
    ，丙○○係長男，惟依親屬關係公證書所載，丙○○卻係次男，核與除戶戶籍謄
    本之資料不符。雖聲請人就此陳稱係因聲請人甲○○與被繼承人丙○○及侯占法
    、乙○○三人為同父異母兄妹，甲○○的親生母親侯王氏在聲請人父親侯海攜全
    家離開原籍山東曹縣前已經去世，侯王氏死亡時，甲○○只有三、四歲，而被繼
    承人丙○○、侯占法、乙○○三人係侯海後妻侯姚氏所生，丙○○在侯姚氏所生
    的三名子女中排行老大，可能因此丙○○在台之戶籍謄本上登記為長男云云。惟
    查，依聲請人之親屬關係公證書上所列，甲○○係一九一六年八月二十五日生，
    而本件之被繼承人丙○○則為十一年生（即一九二二年生），其間相差僅為六歲
    ，則倘甲○○確為丙○○之長兄，其間既相差僅六歲，於民國三、四十年間丙○○自大陸來台之時，其已二、三十歲，應早已知悉其有同父異母之長兄即甲○○
    之存在，何以其在台申報戶籍時，會申報自己為長男？已與常情不合。至於聲請
    人上開所為之說明，縱認屬實，亦難作為丙○○確係【誤】為申報自己為侯海長
    男之理由。是聲請人上開所陳云云，是否與事實相符，已有可疑。
四、次查，經本院向被繼承人之遺產管理人即行政院國軍退除役官兵輔導委員會新竹
    榮民服務處函查於丙○○生前，有無與大陸親友書信往來之資料，及其是否曾有
    與大陸親友聯繫或至大陸探親之紀錄，已據該處以竹榮處字第０九一００００四
    ０二號函覆稱未發現丙○○與大陸來往之家書、自傳、日記等，且丙○○並無出
    入境紀錄，亦無其大陸親屬來台入出境之資料之情，有內政部警政署入出境管理
    局之函文影本一份在卷可憑。是本院以上開書面資料形式審查，審酌聲請人所提
    親屬關係公證書上所列丙○○之父母出生年份及父母何人年長之資料，與具有公
    文書性質之前述兵籍表者不符，且該親屬關係公證書上所列聲請人甲○○為丙○○之哥哥，亦與丙○○在台申報之戶籍謄本所載其為侯海之長男之情形不同，參
    酌丙○○來台之後，於軍中服役作兵籍資料時，其亦未陳述任何有關兄弟姐妹之
    年籍資料，暨其來台之後，迄今查無任何有與聲請人聯繫之資料等情，認為聲請
    人所提出之上開大陸地區安徽省公證處出具之親屬關係公證書，雖記載聲請人二
    人為被繼承人丙○○之兄、妹，且經我國財團法人海峽交流基金會認證，惟聲請
    人所提之上開文書內容之真實性實屬堪疑，已難採為聲請人為丙○○之繼承人身
    分之證明文件。從而，本件聲請於法不合，應予駁回。
五、依非訟事件法第八條第一項前段，裁定如主文。
中　　　華　　　民　　　國　　九十一　　年　　　八　　　月　　二十七　　日
                                  臺灣新竹地方法院民事第一庭
~B法　　　官　鄭政宗
右為正本係照原本作成。
如對本裁定抗告須於裁定送達後十日內向本院提出抗告狀。
~B法院書記官　王恬如
中　　　華　　　民　　　國　　九十一　　年　　　八　　　月　　二十九　　日
